福建高等法院金門分院民事判決　　　　　 96年度上易字第4號
上訴人即附帶被上訴人
　　　　　　　乙○○
被上訴人即附帶上訴人
　　　　　　　丙　○
兼法定代理人　甲○○
上列當事人間請求侵權行為損害賠償事件，上訴人對於中華民國
96年2月5日福建金門地方法院95年度訴字第39號第一審判決提起
上訴，本院於96年5月22日言詞辯論終結，判決如下：
    主  文
上訴駁回。
附帶被上訴人應再給付附帶上訴人甲○○新台幣壹仟參佰拾伍元
，及自民國九十六年四月二十八日起至清償日止，按週年利率百
分之五計算之利息。
附帶上訴及附帶上訴人甲○○其餘追加之訴均駁回。
第二審上訴費用，關於上訴部分，由上訴人負擔，附帶上訴部分
，由附帶上訴人負擔；關於追加之訴部分，由附帶被上訴人負擔
十分之一，餘由附帶上訴人甲○○負擔。
    事實及理由
壹、被上訴人起訴聲明及主張：
一、主張：
（一）上訴人（即被告、附帶被上訴人）於民國94年9月19日19
      時45分許，駕駛車牌號碼NK-2466號自用小客車，由金門
      縣金城鎮欲往榜林圓環方向行駛，行經金寧鄉○○路○段
      222號前，欲左轉至對向車道「金門加油站」時，依當時
      駕駛環境，係天候晴且有夜間照明設備，柏油路面濕潤平
      坦、無障礙物，駕駛視距良好，又上訴人應注意轉彎車應
      讓直行車先行，依當時之天候、路況，非不能注意，竟疏
      未採取避讓等安全措施，亦未讓由榜林圓環往金城鎮方向
      行駛之甲○○所騎乘附載其幼女丙○之車牌號碼PZK-998
      號重機車先行，貿然左轉，致與前開機車發生碰撞，機車
      往前滑行撞擊上開加油站看板後人車倒地，致甲○○受有
      右大腿內側末端撞傷瘀血腫脹合併右大趾及胸部挫傷、右
      第4指挫傷、瘀血等傷害，丙○則受有頭部損傷等傷害，
      上訴人涉及過失傷害部分，業經福建金門地方法院金城簡
      易庭判處有期徒刑2月確定在案。
（二）上訴人自應賠償被上訴人所受之損害，謹一一臚列於後：
１、被上訴人丙○部分，共計新台幣（下同）601,237元：
   （1）醫療費用部分：分別為行政院衛生署台北醫院醫藥費1,
        237元，預估手術費10萬元，共101,237元。
   （2）慰撫金：被上訴人丙○受傷時，僅5 歲，竟遭上訴人過
        失而身心俱創，日後心理陰影恐難避免，且往後尚須進
        行復健，肉體上之痛苦，不可言喻，爰請求賠償慰撫金
        50萬元。
２、被上訴人甲○○部分，共計885,421元：
   （1）醫療費用部分：分別為廣濟中醫診所2,500元、外傷用
        品2,950元、慈愛復健科60元，行政院衛生署金門醫院
        225元、預估手術費用4萬元，共45,735元。
   （2）交通費用：分別為計程車資15,200元及機票費用7,557
        元。
   （3）薪資收入減少：被上訴人甲○○任職於金環球旅行社，
        擔任領團員，自94年9月19日事故發生起，至同年12月
        止，因受傷無法工作致工作薪資減少共266,929元。
   （4）增加生活上需要之損害：被上訴人甲○○之子女及家庭
        生活，因事故發生後，被上訴人身體受創，無法照顧子
        女，故自94年9 月起，至同年12月止，僱請謝慧貞女士
        擔任家管及褓母之工作，共支出50,000元。
   （5）慰撫金：被上訴人甲○○為職業婦女，除需照料家庭生
        活外，尚須於旅行社工作，遭上訴人行為傷害後，除家
        庭及工作受影響外，且需奔波於台灣及金門地區，精神
        痛苦不可言喻，故請求精神慰撫金50萬元。
二、聲明：
（一）上訴人應給付被上訴人丙○601,237元，給付被上訴人甲
      ○○885,421元，及均自起訴狀繕本送達翌日起至清償日
      止，按週年利率5%計算之利息。
（二）願供擔保，請准宣告假執行。
貳、上訴人答辯及聲明：
一、上訴人答辯：
(一)被上訴人（即原告、附帶上訴人）丙○部分：
１、有關醫療等必要費用，被上訴人丙○於超過80元部分之請求
    為無理由。
２、被上訴人丙○請求慰撫金50萬元實屬過高，應以2萬元為宜
    。
(二)被上訴人（即原告、附帶上訴人）甲○○部分：
１、有關醫療等必要費用，被上訴人甲○○於超過535元部分之
    請求為無理由。
２、被上訴人丙○請求預估之手術費10萬元、被上訴人甲○○請
    求預估之手術費4萬元並非醫療所必要：
     (1)經查，被上訴人丙○、甲○○等請求預估之手術費，無
        非係以劉致明整型外科診所診斷證明書醫師囑言記載「
        預估手術等全部治療費用10萬元」及「宜進行修疤手術
        治療，預估費用總計4萬元」為憑。
     (2)然被上訴人丙○、甲○○係於95年3 月28日前往劉致明
        診所就醫，再於同年5 月26日前往陳毅書診所就醫；而
        陳毅書診所之診斷證明書，其醫囑僅記載「病人因上述
        疾病，於94年10月4日門診就診，建議使用Dermatix 除
        疤藥膏治療臉部疤痕」，而未提及手術事宜，足認進行
        手術尚非被上訴人丙○、甲○○醫療所必要。故被上訴
        人丙○、甲○○關於該部分之請求實屬無據。
３、關於計程車車資15,200元部分，被上訴人甲○○於超過
     9,200元部分之請求為無理由。
     (1)就94年9月20日、9月22日、9月26日、9月28日、9月29
        日、10月1日、10月3日被上訴人甲○○前往行政院衛生
        署台北醫院花崗石分院複診所支出計程車車資計2,800
        元、被上訴人甲○○前往廣濟中醫診所及慈愛復健科診
        所復健所支出計程車車資5,200元及94年10月5日、10月
        6日、10月8日前往行政院衛生署台北醫院花崗石分院複
        診所支出計程車車資1,200元部分，共9,200元不爭執。
     (2)但就被上訴人甲○○主張洗頭上美髮院30次共60趟，所
        支出計程車車資計6,000 元部分，因本件車禍侵權行為
        發生前後，被上訴人甲○○不論自行開車、搭乘計程車
        上美髮院洗頭，本即為其日常生活所必需，並非因本件
        車禍侵權行為後，始有支出之必要，且上揭支出亦與就
        醫無關。從而本件被上訴人甲○○主張因為洗頭上美髮
        院而支出計程車費用6,000元，並無理由。
４、關於機票7,557元部分：
    依陳毅書診所之診斷證明書觀之，金門地區即有皮膚科診所
    ，且被上訴人於 95年3月28日前往劉致明診所就醫後，再於
    同年 5月26日前往陳毅書診所就醫，足認搭飛機前往劉致明
    診所顯非醫療所必要，被上訴人就此部分之請求，實屬無理
    由。
５、關於薪資收入減少：
     (1)行政院所頒布最低基本工資每月15,840元，為在通常情
        形下，可能取得之收入，自以此標準為計算基礎，始屬
        適當。被上訴人若未能證明其能力在通常情形下可能取
        得之收入，則以行政院勞工委員會制定之基本工資，即
        每月15,840元作為計算被上訴人薪資收入減少之計算標
        準，並無不合。
     (2)查被上訴人主張任職於金環球旅行社，擔任導遊，並提
        出佣金明細表，然上訴人否認上開資料之真正，且上開
        資料所記載者均為90年至93年間，非被上訴人甲○○本
        件車禍前發生之每月薪資，且依卷附被上訴人甲○○所
        得稅申報資料觀之，並無被上訴人甲○○任職金環球旅
        行社之所得稅申報資料，亦與被上訴人甲○○所提佣金
        明細表不合，益證上揭佣金明細表之不可採。
     (3)又依卷附被上訴人甲○○所得稅申報資料觀之，被上訴
        人甲○○於93年間任職金環球旅社之薪資所得為198,00
        0元，惟上揭資料並非被上訴人甲○○發生車禍前之收
        入，是本案被上訴人未能證明其能力在通常情形下可能
        取得之收入，本案自應以行政院勞工委員會制定之基本
        工資，即每月15,840元作為計算被上訴人薪資收入減少
        之計算標準。
     (4)再依花崗石醫院回函表示被上訴人甲○○自94年9月26
        日清創，宜休養3個月，不宜劇烈運動。故被上訴人甲
        ○○薪資收入減少之時間，若為3個月，則被上訴人因
        本件車禍，薪資收入減少應為47,520元，若為3.4個月
        ，則為53,856元。
６、被上訴人甲○○請求慰撫金50萬元實屬過高，應以2萬元為
    宜。
７、對被上訴人甲○○支出家管、褓母費用5萬元不爭執。
二、上訴人聲明：
（一）被上訴人之訴及假執行之聲請均駁回。
（二）如受不利判決，願供擔保請准免為假執行之宣告。
參、原審法院判決「被告應給付原告丙○新台幣貳拾伍萬零捌拾
    元，應給付原告甲○○新台幣貳拾萬肆仟捌佰玖拾捌元，並
    均自民國九十五年八月十三日起，至清償日止，按週年利率
    百分之五計算之利息。原告其餘之訴駁回。訴訟費用由被告
    負擔三分之一，餘由原告負擔。本判決第一項得假執行。但
    被告於假執行程序實施前，分別以新台幣貳拾伍萬零捌拾元
    為原告丙○，新台幣貳拾萬肆仟捌佰陸拾柒元為原告甲○○
    預供擔保後，得免為假執行。」上訴人聲明不服，提起上訴
    ，被上訴人則為附帶上訴，並為訴之追加，兩造聲明及陳述
    如下：
一、上訴人之聲明及補充陳述：
（一）上訴之聲明
１、原判決不利於上訴人部分廢棄。
２、上廢棄部分，被上訴人在第一審之訴駁回。
３、第一、二審訴訟費用均由被上訴人負擔。
（二）關於附帶上訴及訴之追加部分之聲明
１、訴之追加及附帶上訴均駁回。
２、訴訟費用均由附帶上訴人負擔。
（三）補充陳述：
１、被上訴人甲○○關於外傷用品費用 2,950元之請求為無理由
    。被上訴人甲○○所提購買醫療用品收據影本二紙，渠購買
    外傷用品之日期分別為95年3月5日及4月21日，距案發94年9
    月19日已相隔五個月餘，衡諸一般日常生活經驗法則，其傷
    勢或已痊癒，或已大幅減輕症狀而不需持續治療。故被上訴
    人甲○○於95年3月5日及4月21日之外傷用品支出，是否可
    逕認為系爭車禍受傷所致之損害，即不無可疑。
２、從而上開費用支出即與本案無關，被上訴人就此部分之請求
    ，實屬無據。
二、被上訴人之聲明及補充陳述：
（一）聲明：
１、答辯聲明：
   （1）上訴駁回。
   （2）訴訟費用由上訴人負擔。
２、附帶上訴聲明：
   （1）原判決不利於附帶上訴人部分廢棄。
   （2）上廢棄部分，附帶被上訴人應再賠償附帶上訴人丙○15
        0,000萬元、甲○○313,073，並均自民國95年8月13 日
        起至清償日止，按年息百分之五計算之利息。
   （3）第一審廢棄部分及附帶上訴訴訟費用均由附帶被上訴人
        負擔。
３、追加之聲明：
   （1）上訴人（即被告）應再賠償被上訴人甲○○13,150元，
        並自本書狀繕本送達之翌日起至清償日止，按年息百分
        之五計算之利息。
   （2）上訴追加之訴訟費用由上訴人負擔。
（二）補充陳述：
１、答辯部分：
   （1）被上訴人丙○手術費用10萬元及甲○○手術費用4萬元
        ，確為醫療之必要費用：
        本次車禍，被上訴人丙○受有「臉部多處疤痕，增生
          性併異物留存」及「蟹足腫合併色素沈澱於臉部」之
          遺存傷害、甲○○受有「右大腿疤痕，增生性」之遺
          存傷害等，亦為上訴人所不爭執，且據醫囑亦認為宜
          進行修疤手術治療，故手術應是被上訴人回復容貌及
          外觀之必要醫療方式，係為維持傷害後身體及健康之
          必要支出，參照最高法院65年10月12日第8 次民庭庭
          推總會決議及最高法院82年台上字第681 號判決意旨
          ，依民法第193 條規定，將來之手術費用，自得請求
          賠償。
        而該手術之必要費用亦經劉致明醫師估計明確（參原
          審卷第10頁、17頁），非被上訴人任意開價，惟上訴
          人徒執被上訴人未有手術，未具體提證指摘手術非屬
          必要，遽認被上訴人請求無據云云，顯無理由。
   （2）上訴人甲○○於右大腿既有增生性疤痕之遺存傷害，且
        日後亦有進行除疤手術之必要，是在未進行手術前，被
        上訴人自行購買外傷護疤等藥品施以簡易治療，並未逾
        越必要性，此見原證六之收據摘要記載「外傷用品、紗
        布塊、优碘、竹棒、紙膠、保護膚」等，均是外傷護疤
        之用藥，並非無關。詎上訴人過失傷害被上訴人，尚不
        知悔悟，卻惡指被上訴人傷勢已痊癒，不需持續治療云
        云，令人心寒。倘若真如上訴人所言，被上訴人又何須
        持續追蹤治療，又何需進行手術呢？是被上訴人此部分
        之用藥費用僅2,950元，並無浪費，應屬合理。
   （3）查金門地區醫療資源欠缺為不爭之事實，而有關皮膚方
        面的專科診所以陳毅書皮膚科診所為最，然其無法處理
        被上訴人受傷後所遺留的疤痕問題，並建議至台灣本島
        尋求皮膚科或整形外科處使用雷射治療，有卷附診斷證
        明書可稽。職是，被上訴人遵醫囑至台北劉致明整形外
        科診所門診，確為回復身體健康之必要醫療，如果未前
        往台灣本島，被上訴人焉有回復之望？因此所增加之往
        返機票費用，亦屬必要，上訴人認為此支出的7,557元
        機票費用非醫療所必要云云，容有未洽。
   （4）又上訴人固現年61歲，但其加害於被上訴人之非難，與
        年紀輕重並無關聯。且查被上訴人丙○年僅5 歲，卻因
        上訴人之過失行為，造成顏面受損，除了必需忍受治療
        期間的痛苦難耐外，又因其現年紀尚輕無法即時整形回
        復，必須長期忍受鄰人以「醜八怪」揶揄之，其心理之
        再度傷害非筆墨能以形容；又被上訴人甲○○之傷害，
        其復原期間需六週至半年不等，此有金門醫院95年12月
        13日衛署金醫師字第0950006189號函文在卷可憑，在此
        復原期間，被上訴人不能劇烈運動，不能從事一般家務
        ，生活坐息不比平常，故精神上受有嚴重的折磨，自不
        在話下。按慰撫金之賠償，則在慰藉被害人，以平撫其
        受害，是賠償金之多寡當首重斟酌被害人之受害程度，
        惟上訴人以年紀已大、身體不佳、處境堪憐，指摘原審
        判決核給過高云云，洵乏依據。
   （5）綜上，上訴人所持上訴理由，似是而非，又無具體提證
        以實其說，並不足採信，應予駁回其上訴。
２、附帶上訴部分：
   （1）按被上訴人於言詞辯論終結前，得為附帶上訴。附帶上
        訴，雖在被上訴人之上訴期間已滿，或曾捨棄或撤回上
        訴後，亦得為之。民事訴訟法第460條第1、2項定有明
        文，合先陳明。
   （2）查原審判決以基本工資即每月15,840元為計算標準，採
        認被上訴人甲○○薪資收入減少53,856元，駁回其餘21
        3,073元之請求，容有未洽：
        被上訴人甲○○受傷，於94年9月19日起至同年12月
          止，無法繼續從事原先之導遊工作，為上訴人於原審
          所不爭執，且為原審依卷內證據為認定，是被上訴人
          甲○○於上開期間受有薪資收入減少之損害，應至臻
          明確。
        按「當事人已證明受有損害而不能證明其數額或證明
          顯有重大困難者，法院應審酌一切情狀，依所得心證
          定其數額。」民事訴訟法第222條第2項復有規定。衡
          其立法，即在彌補受害人於舉證責任上有無可預料之
          不足。職是，於本件事證已能證明被上訴人受有損害
          ，縱被上訴人無法完足舉證，原審亦應就已知之情狀
          ，酌定合情合理之賠償數額為是。
        又被上訴人甲○○有提出減少收入之明細供調查，惟
          原審以無報稅資料，故無法證明於通常情形下有此收
          入，故以基本工資為核給標準，確有不當。因查被上
          訴人甲○○於事故發生時從事導遊工作，且依94年度
          的報稅資料，有來自金環球旅行社之收入198,000 元
          ，然按其當年度僅工作9 個月又18日，換算後，其平
          均每月來自於金環球旅行社的薪資亦有20,625元【計
          算式：198,000 ÷（9＋18/30）＝20,625】，尚且不
          包括其餘小費與佣金。準此，原審判決僅以每月基本
          工資15,840元為核給標準，顯然有誤。
    （3）又原審判決就慰撫金部分，僅核給被上訴人丙○15萬
         元、甲○○5萬元，亦顯過低：
         查原審判決亦認被上訴人丙○事故發生時才5 歲之
           稚齡，日後仍要面對整型治療，對其身體及精神上
           所受之痛苦及折磨，自不待言，然並未就被上訴人
           丙○所受到的傷害是臉部，此對於一位女孩子來講
           ，所受心理上之自卑感，通常較重於男孩子等情為
           斟酌，又因其現年紀尚輕無法即時整形回復，必須
           長期忍受他人之揶揄，所受的再度傷害，亦為原審
           所忽視，是僅核給15萬元之慰撫金，實不足以平撫
           丙○內心之痛苦。
         另原審審酌被上訴人甲○○慰撫金額之部分，並未
           就甲○○受傷後之嚴重情形及其肢體復健需六週至
           半年不等之情，以及長達3 個多月無法工作，復原
           期間，不能劇烈運動，不能從事一般家務等情為斟
           酌，逕判認慰撫金5 萬元為適當，顯為率斷，不近
           人情。
         從上，爰斟酌上訴人犯後之態度及經濟狀況，認為
           合理的慰藉金額，應再核給被上訴人丙○15萬元、
           甲○○10萬元始足。
    （4）綜上所陳，原審判決不利於附帶上訴人之部分，關於
         薪資收入減少及慰撫金，審酌固有如上之違誤，附帶
         上訴人原不服訴訟判決，但思訴訟耗費勞力，對附帶
         上訴人而言，無異是二度傷害，故本欲息訟止爭，不
         願上訴，冀望附帶被上訴人能有誠意賠償了事，詎附
         帶被上訴人完全無悔意，亦無賠償善意，仍再飾詞推
         卸責任提起上訴，已難平附帶上訴人忿恨之心，為此
         ，乃就原審判決不利之部分，提起本件附帶上訴，請
         求就該不利之部分為廢棄，併請求除原審判決命附帶
         被上訴人應給付附帶上訴人之金額外，附帶被上訴人
         應再賠償給付附帶上訴人丙○之慰撫金15萬元、許秀
         卿之薪資收入減少213,073 元及慰撫金10萬元，並均
         自民國95年8 月13日起至清償日止，按年息百分之五
         計算之利息。
３、追加部分：
   按訴狀繕本送達後，原告固不得將原訴變更或追加他訴，但
   請求權之基礎事實同一者；擴張或減縮應受判決事項之聲明
   者，不在此限。民事訴訟法第255條第1項第2、3款定有明文
   。又同法在第二審程序中復有規定，「訴之變更或追加，非
   經他造同意，不得為之。但第255條第1項第2款至第6款情形
   不在此限」（參民事訴訟法第第446條第1項）。準此，被上
   訴人甲○○就上訴人同一之過失不法侵害行為，有毀損其機
   車（車號：PZK-998 ），應負損害賠償責任，爰依上開規定
   擴張原起訴之聲明，追加請求修理機車之費用13,150元。
肆、兩造主要爭點：
一、不爭執事項：
（一）對肇事經過兩造不爭執。
（二）對於福建省金門縣車輛行車事故鑑定委員會所為鑑定意見
      ，兩造不爭執，並有原審法院95年度交簡上字第2 號刑事
      判決影本附卷可憑。
二、兩造爭執事項：
    被上訴人主張上訴人應賠償被上訴人所受之損害，並依民法
    第184條第1項、第193條、第195條請求醫療費用、增加生活
    上需要（即看護費用）、薪資收入減少、交通費用支出、精
    神上之損害及追加請求機車之損害賠償，原審判決後兩造仍
    有如前述之爭執，因之，本件爭點即在於：
（一）應賠償的項目及費用。
１、被上訴人丙○、甲○○進行整型手術是否為醫療所必要？若
    為醫療所必要，則金額應為何？
２、被上訴人甲○○搭飛機前往劉致明診所是否為醫療所必要？
   　上訴人是否應給付被上訴人機票費用7,557元？
３、甲○○所列外傷用品費用2950元是否屬必要費用？
４、被上訴人甲○○因受傷無法工作致薪資收入減少之金額，應
    如何計算？
５、上訴人應賠償被上訴人丙○、甲○○慰撫金之金額？
６、附帶上訴人所追加請求之機車修復費用之金額？
伍、兩造爭執事項之論斷：
一、按因故意或過失不法侵害他人之權利者，負損害賠償責任；
    不法侵害他人之身體或健康者，對於被害人因此喪失或減少
    勞動能力或增加生活上之需要時，應負損害賠償責任；不法
    侵害他人之身體，被害人雖非財產上之損害，亦得請求賠償
    相當之金額，民法第184條第1項前段、第193條、第195條第
    1 項分別定有明文，上訴人因過失致傷害被上訴人身體，既
    如前述，則依同法第193條、第195條規定請求賠償增加生活
    上之需要，及非財產上之損害之精神慰藉金，即無不合；惟
    所請究以若干為適當，茲分述如後：
(一)、醫療費用：
１、依被上訴人提出金門醫院、廣濟中醫診所、建元西藥房、志
    忠藥房、慈愛復健診所等收據，認被上訴人丙○因本件車禍
    自付醫療費用為80元，被上訴人甲○○自付醫療費用共3,48
    5 元 (細目為：廣濟中醫診所250元、建元西藥房1,900元、
    志忠藥房1,050元、慈愛復健診所60元及金門醫院225元)，
    上訴人應予賠償。
２、本件車禍致被上訴人丙○受有「臉部多處疤痕，增生性併異
    物留存」及「蟹足腫合併色素沈澱於臉部」之遺存傷害，而
    甲○○則受有「右大腿疤痕，增生性」之遺存傷害等，依社
　　會觀念可認為宜進行修疤手術治療，亦據醫生同此認定，而
    手術並為醫生認為是被上訴人回復容貌及外觀之必要醫療方
    式，係為維持傷害後身體及健康之必要支出；況且，本件預
    估之日後手術之費用，被上訴人丙○約10萬元、被上訴人甲
    ○○約4 萬元，均有劉致明診所出具之診斷證明書二紙在卷
    可參 (原審卷第10 、17頁)。
３、因之，上訴人應賠償被上訴人甲○○43,485元，丙○100,08
    0元。
(二)增加生活上之需要：就看護費用部分，業據被上訴人提出謝
    慧貞所出具之收據，上訴人亦不爭執 (原審卷第132頁)，故
    被上訴人此部分請求有理由。
(三)交通費用支出：
    被上訴人因本次車禍，受有「蟹足腫合併色素沈澱於臉部之
    傷害，而因本診所無法處理傷口色素沈澱修護問題，須至台
    灣本島尋求皮膚科或整型外科處理，使用雷射治療，因此建
    議轉診以後續追蹤治療」，此有陳毅書診所96年1月9日診斷
    證明書在卷可稽 (原審卷第175頁)，而對照劉致明診所之診
    斷證明書亦記載被上訴人丙○受有臉部多處疤痕，增生衍生
    性併異物留存之傷害（原審卷第10頁）。從而，被上訴人丙
    ○之臉部確因本次車禍留有疤痕，而因金門地區無雷射美容
    之專科醫師，故被上訴人必須搭飛機前往台灣地區就醫，即
    足認定。而被上訴人業已提出前往台灣地區就醫之機票收據
    ，共7,557元 (原審卷第19頁)，另劉致明診所亦曾於95年3
    月28日開具診斷證明書可證明該日原告確有前往該診所就醫
    ，兩相對照，可知前開機票之支出，確實係前往劉致明診所
    就醫，故前開交通費用之支出，實屬必要，應予准許。
(四)薪資收入減少：
１、按民法第216條第1項所謂所受損害，即現存財產因損害事實
    之發生而被減少，屬於積極的損害。所謂所失利益，即新財
    產之取得，因損害事實之發生而受妨害，屬於消極的損害，
    最高法院48年台上字第1934號判例意旨可資參照。
２、上訴人甲○○於94年間係任職於金環球旅行社，從事導遊工
    作，有卷附國稅局94年度綜合所得稅各類所得資料清單在卷
    可參 (原審卷第39頁)。而本件車禍確實造成被上訴人於94
    年9月19日起至同年12月止，無法繼續從事其原先之導遊工
    作，業據原審依上訴人聲請函詢金門醫院，經該院於95年12
    月13日以衛署金醫師字第0950006189號函覆稱：「依病歷記
    載，原告所受傷害對其從事導遊工作能力理應有所減損……
    其工作能力復原約需六週至半年不等……」 (原審卷第123
    頁)及被上訴人提出之台北醫院95年12月19日診斷證明書載
    明「病患於94年9月19日起至花崗石醫院急診求治，於94年9
    月20日起門診複診多次，94年9月26日清創，宜休養三月，
    不宜劇烈運動，不宜從事一般家務」 (原審卷第124頁)，且
    上訴人亦不爭執 (原審卷第152頁)，從而。被上訴人於前開
    時間內，因無法繼續從事其原先之導遊工作，致其薪資收入
    減少，已可認定。
３、又關於甲○○之薪資收入減少部分之計算，兩造於原審即已
    同意並協議整理出三種標準，至於每種標準之損害賠償細目
    ，均已不爭執 (原審卷第218頁)；易言之，以上訴人所提之
    勞動能力最低工資、或以國稅局之財產所得資料、或以被上
    訴人所提90、91及93年間之佣金明細表等為不同之計算標準
    ，析之如下。
（1）就被上訴人提出之佣金明細表以觀，僅記載數目字，並無
     法確切證明有該佣金之收入；再就原審法院依職權函查被
     上訴人甲○○於92年至94年間之報稅資料，僅94年間，有
     金環球旅行社給付總額198,000元之收入，而92年及93 年
     間，均無任何金環球旅行社之薪資所得資料，此對照被上
     訴人甲○○提出之佣金明細表，於90、91及93年間均有佣
     金收入，顯有矛盾，故被上訴人甲○○所提之佣金明細表
     ，並無法證明甲○○在一般通常情形下可能取得之收入。
（2) 另由前開報稅資料以觀，因僅有94年間始有金環球旅行社
     之報稅資料，而被上訴人於94年9月19日即遭本件事故，故
     本院從卷內資料，僅能認定事故發生當年，被上訴人確係
     從事導遊工作，至於92年及93年間被上訴人之職業為何，
     並無從認定，故94年間之報稅資料，充其量僅屬「一時一
     地之工作收入」，依前開判例及判決意旨說明，仍不足以
     供作推論係被上訴人於其他時間等一般通常狀況下可能取
     得之收入。
（3）本件既然無法從被上訴人所提之資料及國稅局之報稅資料
     形成判斷被上訴人甲○○之工作損失，自宜以基本工資為
     計算標準。
（4）承上，本件甲○○薪資收入減少部分，應以基本工資即每
     月15,840元為計算標準，則被上訴人因本件車禍，致其薪
     資收入減少53,856元。(計算式為：15,840×3.4=53,856
     ，其中3.4個月為94年9月19日至9月30日共12天、10月、
     11月、12月。)
(五)慰撫金：
１、按慰藉金之賠償須以人格權遭遇侵害，使精神上受有痛苦為
 　 必要，其核給之標準固與財產上損害之計算不同，然非不可
    斟酌雙方身分資力與加害程度，及其他各種情形核定相當之
    數額，最高法院51年台上字第223 號判例意旨參照。而「其
    他各種情形」再參酌同院76年台上字第1908號判例意旨：「
    對於慰撫金之量定，應斟酌該受僱人及應負連帶賠償責任之
    僱用人，並被害人暨其父、母、子、女及配偶之身分、地位
    及經濟狀況等關係定之，不得僅以被害人與實施侵權行為之
    受僱人之資力為衡量之標準。」以觀，在斟酌慰撫金時，得
    斟酌被害人之身分、地位及經濟狀況等關係定之，至為灼然
    。
２、被上訴人丙○因本件車禍，受有前述之傷害，以事故發生時
    被上訴人才5 歲之稚齡，係童年時期，本應屬人生最美好階
    段，竟遭此傷害，日後仍要面對整型治療，對其身體及精神
    上所受痛苦及折磨，自不待言；另上訴人自事發迄今已超過
    1 年，而本件車禍刑事案件業已判決確定，仍未見上訴人與
    被上訴人有何和解動作，則上訴人無誠意和解之態度，亦造
    成被上訴人之精神上的痛苦。故認被上訴人丙○請求精神痛
    苦慰撫金 15萬元、被上訴人甲○○請求精神痛苦慰撫金5萬
    元，應屬適當，上訴人空言抗辯其請求過高，自無可採。
（六）被上訴人甲○○受損機車修復部分：
１、按負損害賠償責任者，除法律另有規定或契約另有訂定外，
    應回復他方損害發生前之原狀。債權人並得請求支付回復原
    狀所必要之費用，以代回復原狀，民法第213條第1項、第3
    項定有明文。而以修復費用作為回復原狀之必要費用者，應
    以必要者為限（例如：修理材料以新品換舊品，應予折舊）
    。故被上訴人主張以修理費用作賠償損害依據，固為法之所
    許，但修復補強費用計算回復原狀之金額，應扣除折舊（最
    高法院77年度第9 次民事庭會議決議參照），即以新零件更
    換之零件折舊部分非屬必要費用，應予扣除。參酌行政院頒
    布之「固定資產耐用年數表」及「固定資產折舊率表」之規
    定，機車之耐用年數為3年，依定率遞減法每年折舊千分之
    536，但其最後一年之折舊額，加歷年折舊累計額，其總和
    不得超過該資產成本額十分之九。又依「營利事業所得稅結
    算申報查核準則」第95條第8項規定，固定資產提列折舊採
    用定率遞減法則者，以1年為計算單位，其使用期限未滿1年
    者，按實際使用之月數相當於全年之比例計算之，不滿1月
    者，以月計。
２、依照上開計算方式，系爭PZK-998號重型機車係85年9月出廠
    ，此有行車執照之影本附卷可稽，至發生事故時之94年9月
    19日止，實際使用之年數為9年。而被上訴人就機車之損壞
    預計須支出13,150元之修理費用。則本件被上訴人之機車修
    理費用經扣除折舊後應為1,315元（計算式：13,150×0.1=1
    ,315），因此，被上訴人甲○○請求上訴人賠償機車之修理
    費用在1,315元範圍內，為有理由，逾此部份之請求，即屬
    無據。
二、被上訴人能請求之金額可計算如下：
（一）被上訴人丙○因上訴人侵權行為所受損害額為：
      醫療費用為 80元、預估手術費用10萬元及慰撫金15萬元
      ，共計250,080元；
（二）被上訴人甲○○之醫療費用 3,485元、預估手術費用4萬
      元及看護費用5萬元、交通支出 7,557元及薪資收入減少
      53,856元及慰撫金5萬元，共204,898元
（三）另被上訴人甲○○得請求上訴人賠償機車之修理費用為
      1,315元。
陸、綜上所述，被上訴人得依侵權行為損害賠償之法律關係向上
    訴人請求賠償，被上訴人丙○得請求上訴人賠償其損害額為
    250,080元，被上訴人甲○○得請求上訴人賠償之損害額為
    206,213元，於此範圍內，應予准許，逾此部分之請求，即
    屬無據，應予駁回。上開應准許部分（機車復費用1,315元
    除外），原審判命上訴人給付，並為假執行之宣告，核無違
    誤，上訴及附帶上訴意旨，就此部分，各執陳詞，指摘原判
    決不當，求予廢棄，為無理由，應駁回其上訴及附帶上訴。
    至於附帶上訴人追加起訴請求機車修復費用，於1,315元範
    圍內，應予准許，並由本院判決如主文第二項所示，逾此部
    分之請求，即屬無據，應予駁回。
柒、本件事證已臻明確，兩造其餘攻擊防禦方法，核與本件判決
    結果不生影響，爰不逐一論述。
捌、據上論結，本件上訴為無理由，附帶上訴為一部有理由，一
    部無理由，依民事訴訟法第450 條、第449 條第1 項、第79
    條，判決如主文。
中　　華　　民　　國　　96　　年　　6　　月　　26　　日
                  民事庭審判長法　官 蔡清遊
　　　　　　　　　　　      　法　官 朱光仁
　　　　　　　　　　　      　法　官 黃玉清
上開正本係照原本作成。
不得上訴。
中　　華　　民　　國　　96　　年　　6　　月　　29　　日
                              書記官 黃月瞳
